【裁判字號】    97,易,807
【裁判日期】    980123
【裁判案由】    賭博
【裁判全文】
臺灣基隆地方法院刑事判決               97年度易字第807號
公  訴  人  臺灣基隆地方法院檢察署檢察官
被      告  丁○○
            丙○○
            己○○
            戊○○
            乙○○
                    （另案於臺灣基隆監獄執行中）
上列被告等因違反賭博案件，經檢察官提起公訴（97年度偵字第
3367號），並經本院合議庭裁定由受命法官獨任進行簡式審判程
序，判決如下：
    主      文
丁○○共同意圖營利，供給賭博場所，處有期徒刑拾月。緩刑肆
年。扣案如附表一、二所示之物均沒收。
丙○○、己○○、戊○○共同意圖營利，供給賭博場所，各處有
期徒刑伍月，如易科罰金均以新臺幣壹仟元折算壹日。均緩刑貳
年。扣案如附表一、二所示之物均沒收。
乙○○在公眾得出入之場所賭博財物，處罰金新臺幣捌仟元，如
易服勞役，以新臺幣壹仟元折算壹日。扣案如附表一所示之物均
沒收。
    事實及理由
一、犯罪事實：
    丁○○係基隆巿仁愛區○○路230、232號「帝王電子遊戲場
    」現場負責人，其與所雇用之丙○○、己○○、戊○○基於
    賭博、意圖營利而供給賭博場所之共同犯意聯絡，由員工丙○○等3人負責兌換現金及服務賭客之工作。於民國97年7月
    起，在上開公眾得出入之場所，利用電動賭博機具「百家樂
    」3台（2台係6人座、1台係VIP室10人座）、「輪盤遊戲機
    」1台（5人座），合計共4大台，多次與不特定人賭博財物
    ，賭博方式為賭客以現金向丙○○等依1比1之比例換取積分
    ，由其等在上開機具直接開分，賭客於遊戲結束後，以電子
    遊戲機上所顯示之積分向丙○○等要求洗分（以1000分為單
    位），再以1比1之比例兌換現金。嗣於97年8月5日21時15分
    許，乙○○於上開遊戲場內把玩電子遊戲機後，將所得積分
    向丙○○要求洗分，丙○○指示乙○○前往上址男廁洗手台
    上索取煙盒（內有現金10000元）以兌換現金時，為警當場
    查獲，並搜索扣得如附表一、二、三所示之物。
二、證據名稱：
    (一)被告丁○○、丙○○、己○○、戊○○、乙○○於本院準
      備程序及審理時之自白。
    (二)證人魏志峰於警詢及偵訊之證述內容。
    (三)扣案如附表一、二、三所示之物及搜索扣押筆錄、扣押物
      品清單、查獲之照片等。
三、論罪科刑
  (一)按電子遊戲場業之經營，非僅「單純擺設」電子遊戲機具為
    已足，舉凡所擺設電子遊戲機具現場之管理及供顧客兌換代
    幣把玩等，均應屬經營行為之內。又電子遊戲機之程式，於
    設計之初即已隱含該遊戲機具有較高獲勝機率，已非純粹射
    倖性，此從經營者必須花費資金購買或租用遊戲機台，並提
    供場所擺放而仍能獲利可明，是該等以擺設電子遊戲機聚眾
    賭博或提供該賭博場所之行為，亦同時具有營利之意圖，非
    僅單純刑法第266條賭博犯行可擬。被告丁○○意圖營利提
    供賭博場所，並以該處擺設具賭博性之電子遊戲機具予不特
    定人賭博財物，而被告丙○○、己○○、戊○○受僱於丁○○於現場擔任開分、洗分、兌換現金等工作，核被告丁○○
    、丙○○、己○○、戊○○所為，均係犯刑法第268 條前段
    之意圖營利供給賭博場所罪、刑法第266條第1項前段之普通
    賭博罪。被告乙○○基於賭博之犯意前往該店內把玩賭博機
    具，核其所為，係犯刑法第266條第1項前段之普通賭博罪。
  (二)被告丁○○、丙○○、己○○、戊○○4 人間，就前開意圖
    營利供給賭博場所及賭博犯行，互有犯意聯絡及行為分擔，
    均為共同正犯。
  (三)又按刑事法若干犯罪行為態樣，本質上原具有反覆、延續實
    行之特徵，立法時既予特別歸類，定為犯罪構成要件之行為
    要素，則行為人基於一定之犯意，在密切接近之一定時、地
    持續實行之複次行為，倘依社會通念，於客觀上認為符合一
    個反覆、延續性之行為觀念者，於刑法評價上，即應僅成立
    一罪。學理上所稱「集合犯」之職業性、營業性或收集性等
    具有重複特質之犯罪均屬之，例如經營、從事業務、收集、
    販賣、製造、散布等行為概念者是（最高法院95年臺上字第
    1079號判決參照）。查被告丁○○、丙○○、己○○、戊○○等人迄至97年8月5日為警查獲時止，利用具賭博性電子遊
    戲機具與在場不特定賭客對賭，反覆密接提供場所使不特定
    之人多次以電子遊戲機具下注賭博，藉此牟利，此種犯罪形
    態，本質上乃具有反覆、延續之特質，亦即供給賭博場所賭
    博之目的既在於營利，當不止於一次就結束，因此當該遊戲
    場營業時起，即以該賭博性電子遊戲機具每日重覆地賭博為
    常態與典型，如有中斷應是例外，是被告丁○○、丙○○、
    己○○、戊○○基於概括之犯意，於前揭時間，連貫、反覆
    、持續的經營該賭博性電子遊戲機具場所及賭博之行為，依
    上開理由，其於刑法評價上，應認係集合多數犯罪行為而各
    成立一罪。
  (四)再被告丁○○、丙○○、己○○、戊○○所犯上開2罪間，
    係以一行為觸犯數罪名，為想像競合犯，應依刑法第55條規
    定，從一重之供給場所賭博罪處斷。檢察官於起訴書雖載被
    告丁○○、丙○○、己○○、戊○○等人，尚犯刑法第268
    條之聚眾賭博罪，惟按刑法之聚眾賭博罪，雖不以參加賭博
    之不特定多數人，必須同時聚集於一處，共同從事賭博行為
    為必要，惟仍須渠等之聚賭行為為被告所邀聚，且其狀況已
    達於不特定多數人可以任意加入、退出者為限，本案在場賭
    博之人，乃係因被告提供該帝王電子遊戲場之場所供人賭博
    而來，非係被告招聚而來，故不應再論被告以聚眾賭博罪，
    檢察官認被告尚有聚眾賭博之犯行，容有誤會，惟檢察官認
    此部分與前揭論罪科刑部分有想像競合之裁判上一罪關係，
    故就此部分爰不另為無罪之諭知。
  (五)爰審酌被告丁○○經營該電玩遊樂場擺放賭博性電子遊戲機
    具為「百家樂」、「輪盤遊戲機」等大型賭博機具，並僱用
    被告丙○○、己○○、戊○○負責開分、洗分、兌換賭資等
    工作，而被告乙○○則係前往該店把玩之賭客，渠等所為均
    對社會風氣造成不良影響，並助長社會僥倖心理及賭博歪風
    ，及渠等所參與之程度，該店經營之規模不小、時間非短、
    被告丙○○、己○○、戊○○任職時間之長短，其等所冀圖
    僥倖獲取財物之犯罪心態，賭博金額尚非龐大及被告等人之
    前科素行、於犯後坦承大部分犯行之態度等一切情狀，分別
    量處如主文所示之刑，並就被告丙○○、己○○、戊○○所
    處徒刑部分均諭知易科罰金之折算標準；就被告乙○○所處
    罰金部分諭知易服勞役之折算標準，以示懲儆。
  (六)查被告丁○○、丙○○、己○○、戊○○前未曾受有期徒刑
    以上刑之宣告，有臺灣高等法院被告前案紀錄表各1份附卷
    可稽，其犯罪後已深知悔悟，本院認其經此教訓後，當知警
    惕，應無再犯之虞，因認其所宣告之刑，以暫不執行為適當
    ，併予宣告如主文所示之緩刑，以勵自新。
  (七)按「刑法第266條第2 項為同法第38條之特別規定，祇要係
    當場賭博之器具，皆應依該條項規定宣告沒收。擺設電動賭
    博機賭博行為與一般賭博行為不同，擺設人每日開機營業時
    起，即處於隨時供不特定賭客投幣與其對賭之狀態，就擺設
    人而言，每日一旦開機營業，即應認已開始賭博行為，甲既
    係營業時為警查獲，不論查獲時有無賭客在場賭博，查扣之
    電動賭博機均屬當場賭博之器具，應依刑法第266條第2項沒
    收之。再就法律適用結果之公平性與一致性而言，如認為當
    場查獲之賭博電動玩具如非被告所有而又非違禁物時，即無
    從宣告沒收，則社會上同樣型態之犯罪行為卻有不同之處遇
    方法，顯違事理之平。」，故扣案如附表一所示之機台，應
    認均係當場賭博之器具；附表一所示之現金100210元（員警
    共查獲150210元，其中50000元係欲支付之房屋租金，非屬
    賭資，業據被告丁○○、己○○供述明確，應予扣除），係
    在兌換籌碼處之財物，不論屬於犯人與否，均依刑法第266
    條第2項規定宣告沒收。又扣案如附表二所示之物，係屬被
    告丁○○所有，供本案前揭意圖營利供給賭博場所之犯罪所
    用之物，依共犯連帶責任規定，爰依刑法第38條第1項第2款
    規定，對被告丁○○、丙○○、己○○、戊○○等人宣告沒
    收。另附表三所示之物，分別係屬被告丁○○、丙○○、己○○、戊○○所有之私人物品，與本案賭博犯罪無涉，不予
    宣告沒收。
四、應適用之法條：
    刑事訴訟法第299條第1項前段，刑法第28條、第266條第1項
    前段、第2項、第268條、第55條、第74條第1項第1款、第41
    條第1項前段、第42條第3項前段、第38條第1項第2款、第3
    款，刑法施行法第1條之1，判決如主文。
本案經檢察官甲○○到庭執行職務。
中    華    民    國    98    年    1    月    23    日
                  刑事第四庭法  官    何怡穎
以上正本證明與原本無異。
對於本件判決如有不服，應於收受送達後10日內，向本院提出上
訴書狀，上訴於臺灣高等法院，並按他造當事人之人數附具繕本
。
中    華    民    國    98    年    1    月    23    日
                            書記官    鄭梅君
附表1：
  百家樂賭博櫃台內電腦主機11台、百家樂賭博機台內電腦主機
  7台、輪盤賭博機台內中控主機1台、百家樂賭博機台內電腦主
  機7台、電腦主機（含鍵盤、滑鼠、螢幕）1部、IC卡讀卡機1
  部、賭資100210元。
附表2：
  櫃台內積分卡200張、賭客出入紀錄表6張、賭客兌換賭資帳冊
  3本、員工輪值表1張、早中晚班資料袋1個、客戶IC卡33張、
  資料夾1個（客戶IC卡）、資料夾（客戶資料本）1本、員工名
  冊1本、員工打卡單11張、遊戲規則3張、員工教育守則1張、
  帳單報表2張、早班盈餘報表1張、計分方式表單1張、監視螢
  幕3部、監視主機1組、電腦1組。
附表3：
  丙○○所有員工皮包1只、戊○○所有員工皮包1只、己○○所
  有員工皮包1只、香煙盒7個、牛皮紙袋1個。
附錄本案論罪科刑法條：
刑法第266條
在公共場所或公眾得出入之場所賭博財物者，處1千元以下罰金
。但以供人暫時娛樂之物為賭者，不在此限。
當場賭博之器具與在賭檯或兌換籌碼處之財物，不問屬於犯人與
否，沒收之。
刑法第268條
意圖營利，供給賭博場所或聚眾賭博者，處3年以下有期徒刑，
得併科3千元以下罰金。


司法院資訊處製作；財團法人民間司法改革基金會備份。
